臺灣高等法院臺中分院刑事判決　　　99年度交上易字第1680號
上　訴　人　臺灣臺中地方法院檢察署檢察官
被　　　告　吳朝
上列上訴人因被告過失傷害案件，不服臺灣臺中地方法院99年度
交易字第698號中華民國99年11月5日第一審判決（起訴及移送併
辦案號：臺灣臺中地方法院檢察署99年度偵字第19316、20623號
），提起上訴，本院判決如下：
    主  文
上訴駁回。
    事  實
一、吳朝於民國99年2月20日上午，駕駛車牌號碼5T-2652號自
    小客貨車，沿臺中縣沙鹿鎮○○路由梧棲往臺中方向行駛，
    迄同日7時35分許，行經中棲路200號前，本應注意車前狀況
    ，並隨時採取必要之安全措施，且汽車行駛至交岔路口，其
    行進、轉彎，應遵守燈光號誌，轉彎車應讓直行車先行；又
    該路口設有左轉箭頭綠燈；而依當時路況、光線均良好，亦
    無不能注意情事，竟於該路口左轉箭頭綠燈尚未亮起前之圓
    形綠燈號誌下，未注意車前狀況，亦未讓直行車先行，即左
    轉欲進入靜宜大學，適有同一時、地，郭名哲騎乘車牌號碼
    830-GMD號機車，後載許惠評沿中棲路慢車道由臺中往梧棲
    方向超速駛來，因吳朝之上開疏失，迨見郭名哲機車時，
    已避煞已不及，遂於靜宜大學前，吳朝所駕駛之自小客貨
    車正前車頭撞倒郭名哲之機車，造成郭名哲及許惠評雙雙倒
    地，郭名哲因此受有右側遠端橈骨骨折、左側第二、三掌骨
    骨折、左側腓骨骨折、左側骨骨幹骨折等傷害；許惠評受有
    左脛骨開放性骨折、右股骨骨折、右肱骨骨折、骨盆骨折、
    臉部多處擦傷併右側嘴角撕裂傷等傷害。吳朝於肇事後，
    主動向到場處理之員警承認肇事，自首犯罪而接受裁判。
二、案經郭名哲及許惠評委由常照倫及黃建閔律師訴由臺灣臺中
    地方法院檢察署檢察官偵查起訴。
    理  由
壹、證據能力部分﹕
    按被告以外之人於審判外之陳述，雖不符刑事訴訟法第159
    條之1至第159條之4等前4條之規定，而經當事人於審判程序
    同意作為證據，法院審酌該言詞陳述或書面陳述作成時之情
    況，認為適當者，亦得為證據。當事人、代理人或辯護人於
    法院調查證據時，知有第159條第1項不得為證據之情形，而
    未於言詞辯論終結前聲明異議者，視為有前項之同意，刑事
    訴訟法第159條之5定有明文。立法意旨在於傳聞證據未經當
    事人之反對詰問予以核實，原則上先予排除。惟若當事人已
    放棄反對詰問權，於審判程序中表明同意該等傳聞證據可作
    為證據；或於言詞辯論終結前未聲明異議，基於尊重當事人
    對傳聞證據之處分權，及證據資料愈豐富，愈有助於真實發
    見之理念，且強化言詞辯論主義，使訴訟程序得以順暢進行
    ，上開傳聞證據亦均具有證據能力。查本案下列所援引之全
    部卷證資料，檢察官、被告於本案辯論終結前均不爭執其證
    據能力，本院審酌各該證據作成時之情況，並無不法取得之
    情形，認亦適合作為本案之證據，揆諸上開說明，各該證據
    均有證據能力。
貳、實體部分:
一、訊據被告吳朝於原審及本院審理中對其有上開過失傷害犯
    行坦承不諱，核與告訴人郭名哲及許惠評之指訴大致相符，
    並有診斷證明書2紙、道路交通事故現場圖、道路交通事故
    調查報告表（一）、（二）、交通事故談話紀錄表、車損及
    現場照片、檢察官勘驗筆錄、監視器翻拍照片7張附卷可稽
    。又告訴人郭名哲因本件車禍受有右側遠端橈骨骨折，左側
    第二、三掌骨骨折，左側腓骨骨折，左側骨骨幹骨折等傷害
    ，另告訴人許惠評受有左脛骨開放性骨折，右股骨骨折，右
    肱骨骨折，骨盆骨折，臉部多處擦傷併右側嘴角撕裂傷等傷
    害，有其2人之一般診斷書可參（見警卷第49、51頁），是
    被告之自白與事實相符，應堪採信。
二、按汽車行駛時，駕駛人應注意車前狀況，並隨時採取必要之
    安全措施；汽車行駛至交岔路口，其行進、轉彎，應遵守燈
    光號誌，轉彎車應讓直行車先行，道路交通安全規則第94條
    第3項、第102條第1項第1款、第7款分別定有明文。本件被
    告駕車沿臺中縣沙鹿鎮○○路由梧棲往臺中方向行駛行經中
    棲路200號前，依當時路況、光線均良好，亦無不能注意情
    事，竟未注意車前狀況，亦未讓直行車先行，即逕行左轉，
    以致肇事，致告訴人郭名哲、許惠評分別受有上開傷害，則
    被告有過失至明，且其過失與告訴人郭名哲及許惠評之傷害
    間具有相當因果關係。又雖本件車禍之發生，告訴人郭名哲
    本身亦與有超速行駛之過失，惟此仍無礙於被告之過失責任
    。本件事證明確，被告之過失傷害犯行洵堪認定，應依法論
    科。
三、論罪科刑﹕
    核被告所為，係犯刑法第284條第1項前段之過失傷害罪。被
    告以一過失傷害行為，侵害告訴人郭名哲、許惠評之身體法
    益，觸犯2個過失傷害罪名，為想像競合犯，應依刑法第55
    條規定，論以一罪。又被告於肇事後，尚未經有偵查權之公
    務員發覺前，主動向據報前往處理之員警表明肇事，自首而
    接受裁判，有肇事人自首情形紀錄表在卷可憑，爰依刑法第
    62條前段規定，減輕其刑。
四、原審審理結果認被告罪證明確，適用刑法第284條第1項前段
    、第41條第1項前段、第55條、第62條前段、刑法施行法第1
    條之1第1項、第2項前段等規定，並審酌被告之過失傷害犯
    行，造成告訴人2人上開嚴重傷害，被告迄未賠償告訴人等
    之損失，及本件車禍之發生，告訴人郭名哲亦與有過失等一
    切情狀，量處有期徒刑4月，並諭知易科罰金之折算標準等
    情，核其認事、用法、量刑均無不當。檢察官據告訴人許惠
    評請求上訴意旨略謂：(一)原審對於被告職業為何，駕車是否
    惟其業務範圍或附隨業務，未加以調查；(二)告訴人許惠評所
    受之傷害，經醫師告知因骨盆受有三處骨折之傷害，可能影
    響正常之生育能力，原審就就告訴人所受傷害是否達重傷程
    度，未詳加調查；(三)被告迄未與被害人達成和解，賠償告訴
    人所受損害，原審僅量處有期徒刑4月，顯屬過輕等語。經
    查：(一)被告之職業係開挖土機之操作員，屬臨時工之性質，
    並無固定之雇主，事發當天早上係駕駛其母親之休旅車前往
    工作地點，此業據被告於本院審理中供述明確（見本院卷第
    22頁背面、第23頁），顯見被告於肇事當時駕駛自小客車並
    非屬其業務範圍或附隨業務。(二)又告訴人許惠評因本件車禍
    受有右肱骨骨折、右股骨骨折、骨盆骨折、左脛骨開放性骨
    折，所受傷勢目前無跡象會造成無法生育，行走能力部分目
    前已可自行行走，不須輔具等情，業據告訴人許惠評就診之
    童綜合醫療社團法人童綜合醫院以99年12月29日（99）童醫
    字第1976號函覆本院可參，是告訴人許惠評所受之傷勢既無
    法證明會影響生育，且已可自行行走，自難認已達重傷之程
    度。(三)另按量刑之輕重係屬事實審法院得依職權自由裁量之
    事項，茍已斟酌刑法第57條各款所列情狀而未逾法定刑度，
    即不得遽指為違法（最高法院72年度台上字第6696號、75年
    度台上字第7033號判例可資參照）。又在同一犯罪事實與情
    節，如別無其他加重或減輕之原因，下級審法院量定之刑，
    亦無過重或失輕之不當情形，則上級審法院對下級審法院之
    職權行使，原則上應予尊重（最高法院85年度台上字第2446
    號判決亦可參照）。本件原審判決已依刑法第57條之規定審
    酌被告之上開一切情狀而量處上述罪刑，核其認事用法並無
    不當，所處之刑符合「罰當其罪」之原則，並無輕重失衡之
    情形，檢察官上訴所指上開理由及認原判決所量處之刑度過
    輕，均無理由，應予駁回。
據上論斷，應依刑事訴訟法第368條，判決如主文。
本案經檢察官沈淑宜到庭執行職務。
中    華    民    國  100     年    2     月    15    日
            刑事第五庭  審判長法  官  趙  春  碧
                              法  官  賴  恭  利
                              法  官  卓  進  仕
以上正本證明與原本無異。
不得上訴。
                              書記官  郭  振  祥
中    華    民    國  100     年    2     月    15    日
附錄本案論罪科刑法條：
刑法第284條第1項
因過失傷害人者，處6月以下有期徒刑、拘役或5百元以下罰金，
致重傷者，處1年以下有期徒刑、拘役或5百元以下罰金。